# 以权益结算的股份支付会计分录当中为何要预估离职率

提问人：wufaxian 时间：2017-11-04 15:41:54
一、我所知的激励期权的一般规则。假设公司在授予日授予A员工 40000 张期权。授予时这 40000 张期权的公允价值是 40000 元。以上期权分四年归属，如果工作业绩达标每年归属 10000 张。凡归属给A员工的期权，A员工均可在到期日前的任何交易日行权！（如果这部分我理解有误，请指出！） 二、背景材料（如果对会计准则了解的读者，请直接忽略（一）到（三），直接看计算举例）
（一）授予日的处理 　　关于授予后当即可行权的以权益结算的股份支付和以现金结算的股份支付在授予日的账务处理有差别。
1.以权益结算的股份支付 　　关于授予后当即可行权换取员工服务的以权益结算的股份支付，应当在授予日依据权益工具的公允价值，一方面记入当期成本或费用，另一方面记入所有者权益，应借记"生产成本、销售费用、研发支出"等科目，贷记"资本公积-其他资本公积"科目。 （二）等待期内资产负债表日的处理 1.以权益结算的股份支付 　　员工完成协议期内的服务或达到约定业绩等为前提条件才可行权的以权益结算的股份支付，在等候期内的每一个资产负债表日，应该依照最近获得的可行权数量变动等后续消息做出最佳预计，依据权益工具授予日的公允价值，确定成本费用和相应的资本公积，借记"管理费用"等科目，贷记"资本公积-其他资本公积"科目，不确认权益工具后续公允价值变动。
（三）可行权日 　　在可行权日，也就是等候期结束，有权利参加行权的员工人数应当确定，估计应付职工薪酬也应该确定，这和将来实际应支付的金额保持一致。所以，可行权日的账务处理和等候期内的资产负债表日账务处理一样，只是应付金额是可以确定的。
四、计算举例 M公司董事会 2010 年 12 月批准了一项股份支付协议。协议规定， 2010 年 1 月 1 日，公司向其 200 名管理人员每人授予 1000 份股票期权，这些管理人员必须从 2011 年 1 月 1 日起在公司连续服务 3 年，服务期满时才能够以每股 8 元购买 1000 股该公司股票。公司预计该期权在授予日的公允价值为每股 12 元。 　　第一年有 5 名管理人员离开该公司，该公司估计三年中离开的管理人员比例将达到15%，年末该期权的公允价值为 15 元；第二年又有 3 名管理人员离开公司，公司将估计的管理人员离开比例修正为10%，年末该期权的公允价值为 16 元；第三年又有 1 名管理人员离开公司，年末该期权的公允价值为 18 元。 2014 年 1 月 1 日，未离开的管理人员全部行权获得股票。 　　如果以权益结算股份支付： 　　（ 1 ）授予日不做会计处理。 　　（ 2 ） 2011 年 12 月 31 日 　　公司预计支付股份应负担的费用=12×200×1000×（1-15%）=2040000（元） 　　2011 年应负担的费用=2040000÷3=680000（元）
借：管理费用 680000 　　贷：资本公积-其他资本公积 680000 　　（ 3 ） 2012 年 12 月 31 日 　　公司预计支付股份应负担的费用=12×200×1000×（1-10%）=2160000（元） 　　2012 年应负担的费用=2160000×2÷3-680000=760000（元） 借：管理费用 760000 　　贷：资本公积-其他资本公积 760000 　　（ 4 ） 2013 年 12 月 31 日 　　公司实际支付股份应负担的费用=12×1000×（200-5-3-1）=2292000（元） 　　2013 年应负担的费用=2292000-680000-760000=852000（元） 　　借：管理费用 852000 　　贷：资本公积-其他资本公积 852000 　　（ 5 ） 2014 年 1 月 1 日 　　向职工发放股票收取价款=8×1000×（200-5-3-1）=1528000（元） 　　借：银行存款 1528000 　　资本公积-其他资本公积 2292000 　　贷：股本 191000 　　资本公积-股本溢价 3629000
三、问题在前两年资产负债表日，实际有权利获得期权归属的员工人数是已知的，为何要用预计留职率来计算当年的期权费。能否用以下方法来计算 公司预计支付股份应负担的费用=12×200×1000=2400000 （元） 2011 年应负担的费用=2400000÷3=800000今年实际留职率是90% 则 借：管理费用 720000 　　贷：资本公积-其他资本公积 720000
以后每年都按此方法计算。这样不是减少了“人为预计”的不确定性。每年的会计信息更加准确了么！为什么不能采用这种方法？那位老师能开示一下！

回答人：chenyiwei
和非市场业绩条件一样，对于服务期限条件，也是需要估计最终满足全部服务期限条件的人数比例，不能仅仅考虑截至目前已满足条件的人数比例，否则无法估计最终获得授予的权益工具数量，所以还需对剩余等待期内的离职率作出合理估计。当然在实际操作中对未来离职率的估计仍是有难度的，所以为谨慎起见，多数假设未来剩余等待期内的离职率为零。

提问人：wufaxian 时间：2017-11-05 22:15:16
谢谢chenyiwei老师的指教。另外，“受限制股份单位”--内容请看附件。 1 、这种股份支付，是否可以看做行权价为 0 的看涨期权呢？
（以为股份是以 0 元的价格购买） 在授予日根据《国际财务报告 2015 》股份支付那部分，计算期权的标准来计算公允价值呢？
2 、《国际财务报告 2015 》当中关于预期波动率的描述如下：
預期波動率 B22 預期波動率係指一段期間內價格預期波動幅度之衡量值。選擇權定價模式中所使用之波動率衡量值，係一段期間內股份連續複合報酬率之年化標準差。波動率通常以可比之年化值表達，無論其計算所使用之期間長短（例如，日、週或月之價格觀察值）。
请问这个“連續複合報酬率之年化標準差”应该如何理解，如何计算呢？我们以“历史波动率”为例。“連續複合報酬率之年化標準差”是否采用以下步骤计算？ 第一步：分别求，（ 2017 年 11 月 1 日收盘价-2016年 11 月 1 日收盘价）/2016年 11 月 1 日收盘价 、（ 2017 年 10月 31 日收盘价-2016年 10 月 31 日收盘价）/2016年 10 月 31 日收盘价、....................................第二步：求出以上数字的标准差。以此作为“历史波动率”并成为“預期波動率”的计算基础？

回答人：chenyiwei
“受限制股份单位”就是限制性股票，按目前证监会的意见，直接按授予日内在价值计量，不得使用期权定价模型。期权定价模型如何具体运用，请咨询估值方面的专业人士。